臺灣臺中地方法院刑事判決　　　　　　　 96年度易字第507號
公　訴　人　臺灣臺中地方法院檢察署檢察官
被　　　告　己○○
選任辯護人　廖志祥律師
上列被告因竊盜案件，經檢察官提起公訴（95年度偵字第15369
、23166號），本院判決如下：
    主    文
己○○無罪。
    理    由
一、公訴意旨略以：被告己○○自民國92年11月25日起，就職於
    設在臺中縣大里市○○路○段259號3樓之威達有線電視事業
    股份有限公司 (下稱威達公司)，擔任工程部工程人員，為
    該公司客戶維修裝機及線路訊號品質維護工作，竟意圖為自
    己不法之所有，於95年4月15日20時12分許，進入威達公司
    之上址3樓辦公室後，趁威達公司職員戊○○、鍾淑芳、陳
    慧菁、林筱雅、陳偉立等下班離去，尚未鎖定保全系統前，
    先藏匿在公司內後，再徒手竊得置於威達公司財務部之保險
    櫃內之威達公司所有之現金新臺幣（下同）45萬9310元及如
    附表一所示支票、如附表二所示被害人所有之現金6萬1000
    元、信用卡簽帳單二十一紙，並等待威達公司人員於95年4
    月16日早上，解除保全系統後，始於當日早上8時43分許，
    離開威達公司，案經威達公司委任林家進律師、杜立兆律師
    告訴及臺中縣警察局霧峰分局報告偵辦；因認被告涉犯刑法
    第三百二十條第一項之竊盜罪嫌云云。
二、按犯罪事實應依證據認定之，無證據不得認定犯罪事實；不
    能證明被告犯罪或其行為不罰者，應諭知無罪之判決，刑事
    訴訟法第一百五十四條第二項、第三百零一條第一項分別定
    有明文。而刑事訴訟法上所謂認定犯罪事實之證據，係指足
    以認定被告確有犯罪行為之積極證據而言，該項證據自須適
    合於被告犯罪事實之認定，始得採為斷罪資料，最高法院29
    年上字第3105號著有判例。又認定犯罪事實所憑之證據，無
    論係直接證據或間接證據，其為訴訟上之證明，須於通常一
    般之人均不致有所懷疑，而得確信其為真實之程度者，始得
    據為有罪之認定，倘其證明尚未達到此一程度，而有合理之
    懷疑存在，復無其他調查途徑可尋，法院即應為無罪之判決
    ，最高法院76年台上字第4986號著有判例。
三、公訴意旨認被告涉有前開竊盜罪嫌，無非係以：(一)威達公司
    於前揭時、地遭竊取前開財物之事實，業據證人即威達公司
    會計之鄭淑萍於警詢中及檢察官訊問時證述無訛，並有威達
    公司收款日報表附卷可稽；(二)被告於95年4月15日20時12分
    許，進入威達公司，至95年4月16日早上8時43分許，離開威
    達公司之事實，有威達公司之錄影監視畫面資料附卷可稽；
    且依卷附被告所使用之門號0000000000號行動電話通聯紀錄
    觀之，門號000000 0000號行動電話於95年4月15日20時12分
    許至同年月16日早上8時43分許間之對外通訊，其基地臺位
    置均為臺中縣大里市○○街31之5號，此為涵蓋威達公司之
    基地臺所在位置，被告雖稱其有將門號0000000000號行動電
    話交予其友人甲○○使用云云，惟此為證人甲○○於檢察官
    訊問時所明確否認在案；且甲○○於檢察官訊問時亦自陳：
    其本身有行動電話，不需向被告借用等情，尚合於常情，係
    屬可信；足見被告於95年4月15日20時12分許，進入威達公
    司，至95年4月16日早上8時43分許，離開威達公司之事實，
    堪以認定；(三)證人即被告之直屬業務主管丙○○於檢察官訊
    問時證稱：己○○之工作主要係在威達公司外面執行，在威
    達公司裡面所須執行之事項，僅係將自客戶所收取之款項繳
    回及回報其至客戶處從事修理工作之情況而已，並不需長時
    間在威達公司裡面，伊於95年4月16日早上8時20分許，抵達
    威達公司，發現己○○在公司內，十分訝異，因為己○○原
    被排定於該日休假等語。據此觀之，被告於95年4月15日20
    時12分許，至95年4月16日早上8時43分許間，實無長時間在
    威達公司室內之正當理由。又威達公司之門禁管制情形，係
    由值班之客服人員於每日22時許關門，早上8時許，由另一
    值班之客服人員開門，因有設置斷電系統，故關門之後，在
    威達公司室內之人員即無法再開門等情，亦由證人即威達公
    司之人資主任李武南於檢察官訊問時證述甚詳。然被告於於
    95年4月15日20時12分許，至95年4月16日早上8時43分許間
    ，在威達公司內無法外出，既未於當時向公司方面人員通報
    ，於95年4月16日早上8時以後，亦未提及此事，可見被告並
    非因意外受困在威達公司之內，而係自始預謀於威達公司員
    工下班後仍滯留其內；(四)綜上所述，被告於門禁管制期間，
    隱匿在威達公司，復未提出可信之正當理由，而威達公司之
    財物復在該段期間內失竊，且依威達公司之門禁管制及錄影
    監視畫資料情形，該門禁管制期間並無其他員工在其內。此
    外，尚有證人許夢熊、李武南、甲○○、乙○○、丙○○、
    張孟惠、鄭淑萍、許慧君、戊○○於警詢中、檢察官訊問時
    之證述可證，堪認威達公司遭竊之上開財物，係由被告所竊
    等，資為論據。
四、訊據被告堅詞否認有何竊盜之犯行，辯稱：本件95年4月15
    日20時許遭竊時間，伊人在朋友甲○○處，並不在公司裡面
    ，後來在當晚22時許離開甲○○住處後，先送女性友人乙○○回家，再獨自前往臺中縣大里市佳佳遊藝場欲向人購買毒
    品，但是等了很久，結果並沒有買到，伊確實並未行竊告訴
    人公司之財物等語。
五、經查：
（一）依據告訴代理人提出之監視錄影光碟顯示，被告於95年
      4月15日20時12分22秒出現在告訴人公司；被告於95年4
      月16日上午8時43分55秒出面在鏡頭，上午8時45分43秒下
      樓梯至一樓，上午8時45分53秒走出一樓至騎樓處投販賣
      機購買飲料後，於上午8時46分20秒返回一樓，上午8時46
      分24秒進一樓，上午8時46分44秒搭電梯上樓；被告於9
      5年4月16日13時08分22秒帶一名女子張孟惠進入公司，於
      13時24分06秒帶該女子張孟惠離開公司，業據告訴代理人
      提出監視錄影帶翻拍照片八張在卷可稽（參照警卷第71至
      78頁、本院卷第39、106頁），並經本院勘驗屬實（參照
      本院卷第101頁），被告對此亦不爭執，則被告確實有於
      95年4月15日20時12分、96年4月16日上午8時43分至13時0
      8分之時段，出現在告訴人公司內。再者，依據證人丙○○於本院審理中到庭證稱：「95年4月16日早上8時30分左
      右，我在公司遇到被告，我有叫被告去執行拆機工作，被
      告到底有無實際去執行拆機，我不清楚，因為我沒有跟去
      。之後中午12時許，我在公司遇到被告，當面告訴被告，
      請他下午跟我一起去處理住戶抗爭的事情，被告有跟我去
      ，我們1時許從公司出發，4時許離開現場。」、「（問：
      你在偵查中表示，95年4月15日21時30分，有看到被告在
      威達公司休息室看電視，有這回事？）是的，我沒有看錯
      人。」等語（參照本院卷第62、63頁），其於偵查中亦證
      稱：「95年4月15日晚上9時30幾分我離開時，有看到己○○在威達公司的休息室看電視，當時還有其他幾位員工在
      那裡，負責拆機、裝機的工程部門就在那裡，95年4月16
      日早上我在8時20分時到公司，就看到己○○在工務部，
      我滿訝異他那麼早來，因為他那天原本是休假的，後來我
      就叫他去拆機了。」等語（參照偵查卷第44頁），則被告
      於95年4月15日21時30分許，仍在告訴人公司之情，應堪
      認定。惟依據告訴代理人提出之威達公司配置圖可知（參
      照本院卷第102頁），告訴人公司監視錄影器所設置之位
      置，並未針對各個出入口進行拍攝，且對於金庫所在之房
      間亦無特別設置監視錄影器，則依據現有之監視錄影畫面
      ，僅足以認定被告在95年4月15日20時12分至21時30分許
      、95年4月16日上午8時43分至13時08分之期間，係在告訴
      人公司內，至於其他時段，依據前開錄影監視畫面，未拍
      攝到被告離去之畫面，雖有懷疑被告始終未離去之可能，
      但並無積極事證足以推論被告確實一直待在告訴人公司內
      部未行離去之事實。
（二）次以，依據證人丁○○於本院審理中到庭證稱：「我是工
      程部的工程人員。」、「我們有負責向客戶收款。」、「
      收款後，當天必須填寫繳款單，交給櫃台客服小姐處理。
      」、「我有聽過公司有一個鐵櫃，但是我從來沒有看過。
      」等語（參照本院卷第61頁），證人丙○○於本院審理中
      亦到庭證稱：「擔任工程部區長。」、「我是有聽過，但
      是沒有看過，放置的位置也不清楚，因為我們不是負責投
      款，我們收回來的款項，都是直接交給櫃台的小姐。」等
      語（參照本院卷第62、64頁），可見工程部人員均係將向
      客戶收取之款項直接交由櫃台客服小姐處理，既不知道存
      放款項之鐵櫃所在，亦不負責直接投入之工作，而被告亦
      屬工程部人員，如何推定被告確實知悉該存放款項之鐵櫃
      所在位置，即有可疑之處。再者，依據告訴代理人提出之
      鐵櫃照片（參照本院卷第66至67頁），目前鐵櫃上方投入
      口已經加裝四方形黑色突出物，告訴人公司推測被告行竊
      之方式，係由上方投入口以釣魚線之類之物將現金及支票
      等物竊走，惟告訴人公司推測之行竊方式，並無任何具體
      事證足以證實，僅屬告訴人公司之猜測之詞，且依據該鐵
      櫃照片觀之，衡諸常情，欲從該鐵櫃之窄小投入口，取出
      合計52萬元之現金及支票、簽帳單等，應該有相當程度之
      困難度，因此，行竊手段究竟為何，亦有可議之處。況且
      ，遭竊財物中有現金、支票、信用卡簽帳單，按理，遭竊
      現金合計已達52萬元，而遭竊支票面額合計僅2萬餘元，
      且告訴人公司發現遭竊後，應當會立刻向付款銀行請求掛
      失止付，則行竊者何必要竊取該支票，憑增麻煩，又信用
      卡簽帳單部分，對於行竊者並無變賣或轉售之任何利益，
      既屬毫無價值之物，行竊者更無理由要行竊該簽帳單。
（三）再者，依據證人戊○○於本院審理中到庭證稱：「（在威
      達公司擔任）客服人員。負責接聽電話，並輪流坐三樓的
      櫃台，一樓櫃台地方是大樓的管理人員。」、「（95年4
      月15日）我跟陳偉立、鍾淑芳、林筱雅、陳蕙菁一同離開
      。我們公司的門有二個，一個是鐵門，一個是公司內部玻
      璃門，玻璃門是會自動上鎖，上班時間都是開啟的，下班
      時間，只要將門靠上，一段時間，就會自動上鎖。鐵門要
      用遙控按下，遙控器是由明日還要上班的客服人員保管，
      遙控器有二個，早晚班人員各一個。」、「（95年4月15
      日離開公司前）沒有（發現任何異狀），因為我離開時，
      關燈後觀望一下，沒有發現有人，就離開了，我有仔細觀
      察每個房間的冷氣跟燈都有關。」、「沒有發現（房間內
      還有人）。」、「（公司的玻璃門自動上鎖後，從公司內
      部）可以（開啟），鐵門也可以，因為公司內部都有開關
      。案發當時我們公司還沒有保全。」、「（威達公司失竊
      現金之金庫放在）財務部的房間內。」、「（下班時）有
      （上鎖）。」、「（房間鑰匙）也是由客服部保管，但是
      固定放在客服部接聽電話的房間裡面的一個抽屜，抽屜沒
      有上鎖。」、「（金庫鑰匙）可能是財務部的人（負責保
      管），客服部沒有保管這個鑰匙。」、「我在（95年4月
      15日）晚上有看到被告在公司，因為他要繳當天的工作單
      子給我，至於被告何時離開我不清楚。」、「（問：你之
      前在警詢中稱：你是最後一個投櫃的人，投櫃時間是在95
      年4月15日21時40分至50分之間，是否實在？）實在。」
      、「最後一次（投櫃）是我自己一人。」、「平常（擺放
      金庫之）房間有上鎖，我們客服人員要投櫃時才會打開。
      」等語（參照本院卷第90至93頁），證人李武南雖於本院
      審理中到庭證稱：「鐵捲門的遙控器上有斷電的開關設計
      ，如果有開啟斷電的按鈕，從裡面外面都無法直接開啟，
      必須由遙控器解除斷電裝置之後，才能開啟，如果沒有開
      啟斷電按鈕的話，是可以直接開啟的。」等語（參照本院
      卷第95頁），惟證人戊○○對此亦證稱：「（客服人員負
      責關鐵門）不一定（都有設定斷電裝置）。後來遭竊之後
      才規定一定要按下斷電的裝置，我當時也不知道有斷電的
      功能。」等語（參照本院卷第95頁），由此可知，告訴人
      公司在員工下班後，並非若告訴人公司所稱無法由公司內
      部開啟離去，是以，行竊之人大可以在行竊後利用內部開
      關自行開啟玻璃門、鐵門後離去，無庸等待公司人員翌日
      上班時才離去，而告訴人公司係在95年4月17日早上始發
      現遭竊之情，則告訴人公司自行推測之遭竊時間為自95年
      4月15日20時12分許至95年4月16日上午8時43分許止之期
      間，是否屬實，即有可議之處。
（四）至於，證人甲○○於本院審理中固到庭證稱：「（95年4
      月15日）那天晚上7、8時，被告帶一個女生到我家來喝酒
      。」、「我太太在我大哥店裡幫忙，該店是10時打烊，我
      太太大概在10時左右會回家，所以我聽到我太太回家開門
      的聲音，我就叫被告和那個女生趕快離開，他們就走了。
      」、「我第一次在警局所述的比較實在，因為製作筆錄那
      天我沒有喝酒。第二次製作筆錄那天我有喝酒。」等語（
      參照本院卷第87、88頁），其先前於95年4月25日在警詢
      中陳稱：「當時（即95年4月15日20時左右）我與己○○
      ，還有己○○帶來的一位女子一起在我家住處三樓喝酒。
      」、「當時約22時，我太太回家後，我怕我太太跟我吵架
      ，所以我就叫己○○趕快離開，以免我太太看到不高興。
      」等語（參照警卷第40、41頁），又於95年5月23日在警
      詢中陳稱：「（我在95年4月25日所製作之警詢筆錄）有
      一部份不確定，那幾天我有喝酒正確日期不太確定。」、
      「他（指被告）大約下午近傍晚才與她（指乙○○）一起
      到，有拿啤酒來喝，喝大約十幾瓶，我太太從我哥哥店裡
      回來，就趕他們走了，我不太確定時間。」等語（參照警
      卷第44、45頁），嗣後於95年10月11日在偵查中則證稱：
      「只記得我太太是晚上8時30分下班，她下班回到家要約
      10分鐘，‧‧‧。」、「我太太回來時，己○○還在家，
      我太太（筆錄誤載為己○○）回來時我就叫他走了，己○○應該是在晚上10時前走的。」等語（參照偵查卷第43頁
      ），依證人甲○○所言，被告在95年4月15日19、20時許
      ，帶乙○○前往其住處飲酒，惟依據告訴代理人提出之監
      視錄影帶翻拍照片顯示（參照警卷第71頁），被告在95年
      4月15日20時08分11秒仍出現在告訴人公司內，佐以被告
      之女性友人乙○○於警詢中陳稱：「我曾與己○○喝過四
      、五次的酒，最後一次於95年4月15日20時多，在臺中縣
      大里市○○路（詳細地址我不清楚），是己○○的朋友綽
      號叫『阿洋』之男子家喝酒，現場有我及己○○與綽號『
      阿洋』之男子共三人在場。」、「我們三人多是喝啤酒，
      喝到翌日（16日）凌晨3、4時，我在『阿洋』他家三樓與
      己○○一起睡，至中午才由己○○其機車載我離開『阿洋
      』家，己○○載我回家後就離開了。」等語（參照警卷第
      37頁），明顯與證人甲○○所述情節不符，則證人甲○○
      所為之前開證述內容，即仍有可議之處，尚難遽以為有利
      於被告之不在場證明。
（五）另外，對於被告供稱其於95年4月15日22時離開友人甲○○住處後，再送乙○○返家之後，即獨自前往臺中縣大里
      市○○○路303號「佳佳遊藝場」欲向他人購買毒品施用
      之情，經被告辯護人聲請本院向臺灣大哥大股份有限公司
      函查結果，「佳佳遊藝場」基地台所涵蓋之位置，確實包
      括告訴人威達公司基地台所在位置「臺中縣大里市○○街
      31之5號」頂樓，此有臺灣大哥大股份有限公司96年3月6
      日法大字第096018431號函在卷可稽（參照本院卷第35頁
      ），惟本院認為僅依據行動電話通訊之基地台位置，並無
      法認定被告當時人確實係在臺中縣大里市「佳佳遊藝場」
      之情，蓋因告訴人公司、被告友人甲○○住處等所在位置
      ，亦均係在臺中縣大里市附近區塊內，尚難遽以認定被告
      供述之真實性。
（六）按認定犯罪事實所憑之證據，雖不以直接證據為限，間接
      證據亦包括在內，然無論直接證據或間接證據，其為訴訟
      上之證明，須於通常一般之人均不致有所懷疑，而得確信
      其為真實之程度者，始得據為有罪之認定，倘其證明尚未
      達此一程度，而有合理之懷疑存在而無從使事實審法院得
      有罪之確信時，即應由法院為諭知被告無罪之判決。依據
      告訴人提出之監視錄影畫面顯示，對於被告在前開時段出
      現在告訴人公司之行為，固然令人質疑其涉嫌行竊之可能
      性，惟因告訴人公司設置之監視錄影器拍攝角度並非全方
      位，換言之，無從確認被告確實從未離開過告訴人公司之
      前提事實；且對於被告有無進入放置金庫之房間行竊財物
      之犯罪構成要件事實，並無任何相關佐證，更無任何事證
      足以認定被告有密切接近遭竊財物之竊盜著手行為，從而
      ，本院認為縱使被告確實有自95年4月15日20時許起至95
      年4月16日13時許始離開告訴人公司之事實，亦無從據以
      認定被告有著手竊盜之犯行。此外，復查無其他積極證據
      足資證明被告有何著手行竊財物之竊盜犯行，其前揭犯罪
      應屬不能證明，揆諸首揭規定及判例意旨，爰為無罪判決
      之諭知。
據上論斷，應依刑事訴訟法第三百零一條第一項，判決如主文。
中　　華　　民　　國　　96　　年　　6 　　月　　12　　日
                  刑事第五庭    審判長法  官  鍾堯航
                                      法  官  劉麗瑛
                                      法  官  巫淑芳
上正本證明與原本無異。
如不服本判決，應於送達後十日內向本院提出上訴狀（須附繕本
），上訴於臺灣高等法院臺中分院。
                                      書記官  王麗麗
中　　華　　民　　國　　96　　年　　6 　　月　　12　　日
附表一：
┌──┬─────┬───┬────┬──┬─────┐
│編號│付款人    │發票人│帳號    │金額│票號      │
├──┼─────┼───┼────┼──┼─────┤
│  1 │三信      │不詳  │21599   │6800│IA0000000 │
├──┼─────┼───┼────┼──┼─────┤
│  2 │土地銀行太│歐芳秀│00000000│1740│CLA0000000│
│    │平分行    │      │        │    │          │
├──┼─────┼───┼────┼──┼─────┤
│  3 │臺中縣大里│陳坤朝│00000000│1500│AC0000000 │
│    │鄉農會健民│      │        │    │          │
│    │分部      │      │        │    │          │
├──┼─────┼───┼────┼──┼─────┤
│  4 │新光銀行十│張培聖│22297   │2200│SKB0000000│
│    │甲分行    │      │        │    │          │
├──┼─────┼───┼────┼──┼─────┤
│  5 │三信商業銀│吳銘森│26682   │2890│IA0000000 │
│    │行南門分行│      │        │    │          │
├──┼─────┼───┼────┼──┼─────┤
│  6 │第一商業銀│不詳  │268027  │3400│UA0000000 │
│    │行大里分行│      │        │    │          │
├──┼─────┼───┼────┼──┼─────┤
│  7 │臺灣銀行  │不詳  │00000000│1700│AP0000000 │
└──┴─────┴───┴────┴──┴─────┘
附表二：舜心功德會繳款明細
┌──┬───┬────┬──┬───┬────┐
│編號│姓名  │金額    │編號│姓名  │金額    │
├──┼───┼────┼──┼───┼────┤
│  1 │鄭惠珠│21600   │  2 │李武南│3600    │
├──┼───┼────┼──┼───┼────┤
│  3 │許善福│600     │  4 │許夢熊│600     │
├──┼───┼────┼──┼───┼────┤
│  5 │林玳汶│1000    │  6 │王麗秋│6600    │
├──┼───┼────┼──┼───┼────┤
│  7 │鍾淑芳│600     │  8 │陳靜瑩│1000    │
├──┼───┼────┼──┼───┼────┤
│  9 │陳詩淵│600     │ 10 │戊○○│600     │
├──┼───┼────┼──┼───┼────┤
│ 11 │廖國堯│3600    │ 12 │羅淑玲│2600    │
├──┼───┼────┼──┼───┼────┤
│ 13 │邱耀彬│2600    │ 14 │張書豪│600     │
├──┼───┼────┼──┼───┼────┤
│ 15 │賴馨春│600     │ 16 │莊世鼎│3600    │
├──┼───┼────┼──┼───┼────┤
│ 17 │蘇香娟│3600    │ 18 │黎芳宜│3600    │
├──┼───┼────┼──┼───┼────┤
│ 19 │張翠容│600     │ 20 │陳偉立│600     │
├──┼───┼────┼──┼───┼────┤
│ 21 │洪麗娟│1600    │ 22 │朱麗雪│600     │
├──┴───┴─┬──┴──┴───┴────┤
│合            計│61000                       │
└────────┴──────────────┘
